【裁判字號】    99,訴,2463
【裁判日期】    991004
【裁判案由】    違反商業會計法
【裁判全文】
臺灣臺中地方法院刑事判決              99年度訴字第2463號
公  訴  人  臺灣臺中地方法院檢察署檢察官
被      告  乙○○
上列被告因違反商業會計法案件，經檢察官提起公訴（99年度偵
緝字第1489號），本院合議庭裁定由受命法官獨任進行簡式審判
程序，判決如下：
    主    文
乙○○共同商業負責人，以明知為不實之事項，而填製會計憑證
並記入帳冊，處有期徒刑陸月，如易科罰金，以新臺幣壹仟元折
算壹日，減為有期徒刑參月，如易科罰金，以新臺幣壹仟元折算
壹日。
    犯罪事實
一、乙○○以承攬工程為業，明知許家榮係址設臺中市○區○○
    ○路2段128號1樓京鑫興業有限公司（下稱京鑫公司）負責
    人，亦為商業會計法第4條所稱之商業負責人，竟與許家榮
    基於違反商業會計法之犯意聯絡，於民國95年間，向許家榮
    借用京鑫公司牌照，自行以京鑫公司名義向附表所示之公司
    行號承攬工程施作，而由許家榮開立如附表所示京鑫公司名
    義95年7月、9月、11月之不實統一發票交予乙○○，持向各
    該公司行號請領工程款，乙○○則支付發票金額7％之款項
    予許家榮作為借牌代價，並由許家榮交付附表所示不實發票
    予不知情之記帳業者，將此等不實事項記入京鑫公司帳冊，
    足以生損害於稅捐稽徵機關對於商業管理之正確性。
二、案經財政部中區國稅局移送臺灣彰化地方法院檢察署呈請臺
    灣高等法院臺中分院檢察署核移臺灣臺中地方法院檢察署檢
    察官偵查起訴。
    理    由
一、本件被告乙○○所犯係死刑、無期徒刑、最輕本刑為三年以
    上有期徒刑以外之罪，其於準備程序中就被訴事實為有罪之
    陳述，經告知簡式審判程序之旨，並聽取公訴人及被告之意
    見後，本院合議庭認為適宜而裁定由受命法官獨任進行簡式
    審判程序，先予說明。
二、上揭犯罪事實，業據被告乙○○坦承不諱，並經共犯許家榮
    及冠德水電工程行負責人鄭永豐、普士電業股份有限公司之
    工程施工者蔡瑞誠於偵查中證述無訛，復有京鑫公司94年3
    月至96年2月進銷項交易流程圖、取得及開立不實發票明細
    表、營業稅稅籍資料查詢作業、營業事業統一發證變更登記
    申請書、94年至96年申報書查詢、營業人銷售額與稅額申報
    書、營業稅年度資料查詢進項來源明細、銷項去路明細、專
    案申請調檔統一發票名冊、專案申請調檔查核清單、安捷照
    明科技有限公司提出之之切結書、支票存根、支出證明單、
    工程承攬合約書影本、優慧建設有限公司提出之統一發票、
    支票、存摺、在職證明書影本、冠德水電工程行提出之合約
    書、報價單、請款簽收單、日記帳、分類帳影本、國允工程
    有限公司提出之承諾書、統一發票影本、傳典工程有限公司
    提出之工程合約書、轉帳傳票、請款單、普士電業股份有限
    公司提出之付款明細、委託書、統一發票、存摺、付款明細
    、說明書、工程合約書、估價單、取款憑條、匯款申請書影
    本、允豪工程有限公司提出之統一發票、進貨及銷貨交易資
    料明細表影本附卷可稽，足徵被告之自白供述與事實相符，
    本件事證明確，被告上揭違反商業會計法犯行已堪認定。
三、按統一發票係證明事項之經過，而為造具記帳所根據之憑證
    ，屬於商業會計法第15條第1款規定商業會計憑證中之原始
    憑證，且為營業人附隨其業務而製作掌管之文書，其內容如
    有不實，而足生損害於公眾或他人，即屬刑法第215條業務
    上登載不實文書罪所規範之對象。又商業會計法第71條第1
    款之罪，以商業負責人、主辦及經辦會計人員或依法受託代
    他人處理會計事務之人員，有以明知為不實之事項，而填製
    會計憑證或記入帳冊之行為，為其成立要件，該罪乃刑法第
    215條業務上登載不實文書罪之特別規定，自應優先適用（
    參照最高法院92年度台上字第6792號判決意旨）。核被告所
    為，係犯商業會計法第71條第1款之商業負責人填製不實會
    計憑證並記入帳冊罪。被告與京鑫公司負責人許家榮間，有
    犯意聯絡及行為分擔，其雖非商業負責人，但與商業負責人
    之許家榮共同實行上揭犯罪，依刑法31條第1項規定仍應論
    以共同正犯，並減輕其刑。爰審酌被告尚無前科紀錄（見卷
    附台灣高等法院被告前案紀錄表），借用京鑫公司名義承攬
    工程，危害稅捐稽徵機關對於商業管理之正確性，事後坦承
    上情，態度尚佳，被告係因施作承攬工程，本身未請領統一
    發票，而交付京鑫公司之統一發票，向定作人請領工程款，
    情節尚非嚴重等一切情狀，處以如主文所示之刑。又被告犯
    罪時間係在96年4月24日以前，所犯之罪合於中華民國九十
    六年罪犯減刑條例第2條第1項第3款之規定，應減其宣告刑
    二分之一為如主文所示，並諭知減刑前後易科罰金之折算標
    準。
據上論斷，應依刑事訴訟法第273條之1第1項、第299條第1項前
段，商業會計法第71條第1款，刑法第11條前段、第28條、第31
條第1項、第41條第1項前段，中華民國九十六年罪犯減刑條例第
2條第1項第3款、第7條、第9條，判決如主文。
本案經檢察官甲○○到庭執行職務。
中    華    民    國     99    年    10    月    4    日
                  刑事第六庭    法  官  鍾堯航
以上正本證明與原本無異。
如不服本判決應於收受判決後10日內向本院提出上訴書狀，並應
敘述具體理由；其未敘述上訴理由者，應於上訴期間屆滿後20日
內向本院補提理由書（均須按他造當事人之人數附繕本）「切勿
逕送上級法院」。
                                書記官  吳淑願
中    華    民    國    99    年    10     月    4    日
附表：
 ┌──┬──────┬──┬─────┬──────┬────┬──┐
 │編號│營業人名稱  │日期│發票號碼  │金額        │稅款    │備註│
 ├──┼──────┼──┼─────┼──────┼────┼──┤
 │1.  │允豪工程有限│9511│QU00000000│ 104762     │  5238  │    │
 │    │公司        │9511│QU00000000│  30000     │  1500  │    │
 │    │            │9511│QU00000000│ 100000     │  5000  │    │
 │    │            │9511│QU00000000│ 280000     │ 14000  │    │
 │    │            │9511│QU00000000│  90000     │  4500  │    │
 │    │            │9511│QU00000000│ 248000     │ 12400  │    │
 │    │            │9511│QU00000000│ 235000     │ 11750  │    │
 │    │            │9511│QU00000000│   7619     │   381  │    │
 │    │            │    │          │            │        │    │
 │    │            │小計│8張       │0000000     │ 54769  │    │
 ├──┼──────┼──┼─────┼──────┼────┼──┤
 │2.  │普士電業股份│9507│NU00000000│0000000     │  56175 │    │
 │    │有限公司    │9509│PU00000000│ 423000     │  21150 │    │
 │    │            │9509│PU00000000│  15000     │    750 │    │
 │    │            │9509│PU00000000│  22460     │   1123 │    │
 │    │            │9509│PU00000000│ 125400     │   6270 │    │
 │    │            │    │          │            │        │    │
 │    │            │小計│5張       │0000000     │  85468 │    │
 ├──┼──────┼──┼─────┼──────┼────┼──┤
 │3.  │傳典工程有限│9507│NU00000000│ 108900     │   5445 │    │
 │    │公司        │9509│PU00000000│ 156150     │   7808 │    │
 │    │            │9509│PU00000000│ 500000     │  25000 │    │
 │    │            │9509│PU00000000│ 500000     │  25000 │    │
 │    │            │9509│PU00000000│ 136073     │   6804 │    │
 │    │            │9509│PU00000000│ 280318     │  14016 │    │
 │    │            │9509│PU00000000│   7808     │    390 │    │
 │    │            │9509│PU00000000│ 500000     │  25000 │    │
 │    │            │9509│PU00000000│ 500000     │  25000 │    │
 │    │            │9511│QU00000000│ 500000     │  25000 │    │
 │    │            │9511│QU00000000│ 500000     │  25000 │    │
 │    │            │9511│QU00000000│ 762626     │  38131 │    │
 │    │            │9511│QU00000000│  21500     │   1075 │    │
 │    │            │9511│QU00000000│0000000     │  50000 │    │
 │    │            │9511│QU00000000│  63000     │   3150 │    │
 │    │            │9511│QU00000000│ 513180     │  25659 │    │
 │    │            │    │          │            │        │    │
 │    │            │小計│16張      │0000000     │ 302478 │    │
 ├──┼──────┼──┼─────┼──────┼────┼──┤
 │4.  │安捷照明科技│9507│NU00000000│ 181286     │  9064  │    │
 │    │股份有限公司│    │          │            │        │    │
 │    │            │小計│1張       │            │        │    │
 ├──┼──────┼──┼─────┼──────┼────┼──┤
 │5.  │優慧建設有限│9509│PU00000000│ 200000     │ 10000  │    │
 │    │公司        │9509│PU00000000│  25000     │  1250  │    │
 │    │            │9509│PU00000000│  57500     │  2875  │    │
 │    │            │9509│PU00000000│ 200000     │ 10000  │    │
 │    │            │    │          │            │        │    │
 │    │            │小計│4張       │ 482500     │ 24125  │    │
 ├──┼──────┼──┼─────┼──────┼────┼──┤
 │6.  │冠德水電工程│9507│NU00000000│ 300000     │  15000 │    │
 │    │行          │9509│PU00000000│ 624412     │  31221 │    │
 │    │            │    │          │            │        │    │
 │    │            │小計│2張       │ 924412     │  46221 │    │
 ├──┼──────┼──┼─────┼──────┼────┼──┤
 │7.  │國允工程有限│9507│NU00000000│ 200000     │  10000 │    │
 │    │公司        │    │          │            │        │    │
 │    │            │小計│1張       │            │        │    │
 ├──┼──────┼──┼─────┼──────┼────┼──┤
 │8.  │華太環境工程│9511│QU00000000│ 22460      │   1123 │    │
 │    │實業有限公司│    │          │            │        │    │
 │    │            │小計│1張       │            │        │    │
 └──┴──────┴──┴─────┴──────┴────┴──┘
附錄本案論罪科刑法條全文
修正前商業會計法第71條第1款：
商業負責人、主辦及經辦會計人員或依法受託代他人處理會計事
務之人員有左列情事之一者，處五年以下有期徒刑、拘役或科或
併科新台幣十五萬元以下罰金：
一  以明知為不實之事項，而填製會計憑證或記入帳冊者。

司法院資訊處製作；財團法人民間司法改革基金會備份。
